【裁判字號】    99,聲再,21
【裁判日期】    991112
【裁判案由】    聲請再審
【裁判全文】
臺灣士林地方法院刑事裁定              99年度聲再字第21號
再審聲請人
即受判決人  甲○○
上列聲請人即受判決人因妨害名譽案件，對於本院中華民國99年
9 月29日所為之確定判決（99年度簡上字第124 號）聲請再審，
本院裁定如下：
    主  文
聲請駁回。
    理  由
一、聲請意旨略稱：
  (一)原判決書第6 頁第13行至第28行處認定伊於公開場所之陽台
    出言辱罵告訴人，係僅憑告訴人單一之證詞，然告訴人及證
    人明顯矛盾不一，難認有證明力，且原判決書第5 頁第10行
    記載伊未於言詞辯論終結前聲明異議，遂視為同意將告訴人
    及證人之證詞作為證據，惟伊於民國99年9 月16日已具狀表
    示異議，是原判決所載自屬有誤，又伊從未表示當時係站立
    於陽台處，審理之法官於該案審理程序中亦未確實詢問伊當
    時身在何處，係以伊所稱「沒下樓」、「當時都站在陽台」
    推測出上開結論，卻忽視伊曾表示有些話在裡面（客廳）說
    ，有些在陽台上講，縱使伊自承說過「特種行業」一詞，卻
    未有任何補強證據可資證明伊係站在陽台上出言，此部分顯
    屬為法官憑空想像推測而入人於罪，亦為原審漏未審酌之處
    ，故附上伊住家陽台實際樣貌，以證明陽台確屬封閉空間，
    綜合前情，伊係非於公開場所出言「特種行業」一詞，自不
    構成公然侮辱罪，爰依刑事訴訟法第421 條之規定聲請再審
    等語。
  (二)其次，原判決書第5 頁第2 行至第3 行稱伊於審判中捨棄詰
    問權，然法官並未詢問伊是否詰問告訴人，自不得剝奪伊前
    開權利，足認原判決書所載有違事實及法令，其理由亦屬矛
    盾，再者，「特種行業」乃係臺北市政府工商課作為職業分
    類，此為公眾所週知之事實，原判決書竟以「特種行業」構
    成抽象謾罵之詞，足認其違反經驗法則及刑事訴訟法第154
    條、第155 條第2 項、第156 條第2 項、第157 條、第158
    條，顯見該判決書不適用法則或適用不當而違背法令，亦與
    刑事訴訟法第378 條有違等語。
二、按不得上訴於第三審法院之案件，除刑事訴訟法第420 條規
    定外，其經第二審確定之有罪判決，如就足生影響於判決之
    重要證據漏未審酌者，得為受判決人之利益，聲請再審，刑
    事訴訟法第421 條固有明文。惟所謂「足生影響於判決之重
    要證據漏未審酌」，係指當事人於第二審法院判決前所提出
    之證物，足以影響、變更判決結果，而法院漏未審酌而言，
    如第二審判決前所提出之證據，經第二審法院依調查之結果
    ，本於論理法則、經驗法則，取捨證據後，認定事實者，則
    不包括之，亦即所謂「有足以影響於判決之重要證據漏未審
    酌為理由」者，必該證據已經提出卻漏未審酌，且該證據確
    為真實，而足以據以認定受判決人應受無罪、或免訴、或輕
    於原審所認定罪名而後可，否則如不足以推翻原確定判決所
    認之罪名，而僅據以爭執原確定判決對證據之取捨，仍不能
    准許再審。
三、經查：
  (一)聲請人即被告甲○○雖提出用以證明其住家陽台狀態之照片
    7 張（見本院卷第10頁證物袋內），然經本院調取99年度簡
    上字第124 號案卷後，綜核該全卷內容，前開照片7 張並非
    於該第二審法院判決前所提出之證據，原審自無漏未審酌之
    可能，而與前開再審之要件不符，又細繹該等照片多數為99
    年10月間所拍攝，而96年、97年間所攝之照片內容又為陽台
    地面或聲請人住家內部，能否據以確認案發當時即97年11月
    間該陽台之狀態，更非無疑，況聲請人究於何處所口出「特
    種行業」一詞，業經原審就證人之證詞及被告之陳述等證據
    之取捨判斷詳為審酌，並於判決書理由中論述詳盡，聲請人
    仍執詞為辯，自難認有理由；另聲請人自陳於99年9 月16日
    始具狀爭執上揭證詞之證據能力（見本院卷第4 頁），核之
    原審乃於99年9 月15日言詞辯論終結（見99年度簡上字第12
    4 號影卷第145 頁），而聲請人於該案審理程序中並未爭執
    告訴人及證人證詞之證據能力，是原審就告訴人及證人證詞
    之證據能力之審酌並無任何違誤，聲請人此部分所辯亦無可
    採，併予敘明。
  (二)至聲請人又以原審判決違背刑事訴訟法第378 條之規定聲請
    再審，然此與刑事訴訟法第420 條至第422 條所規定聲請再
    審之事由均不相符，此部分容有誤會，其聲請亦顯然無理由
    ；況聲請人所稱原審法官剝奪其詰問權，然聲請人於該案99
    年9 月15日交互詰問證人程序中，經該案審判長詢是否詢問
    證人時，聲請人均表示沒有問題詢問（見99年度簡上字第12
    4 號影卷第158 頁、第162 頁），嗣後竟翻稱如前，委無可
    採，再者，聲請人雖於原審及再審聲請狀中多次陳稱「特種
    行業」乃係職業分類，並非抽象謾罵之詞乙節，然參酌98年
    10月16日偵查程序中，經檢察事務官訊問之際，聲請人明確
    自承：曾辱罵告訴人為特種行業的女生，因房東告知告訴人
    在茶室上班，而特種行業的女生確實不是好話等語（見98年
    度偵字第11657 號影卷第12頁），足見聲請人亦明知口出「
    特種行業」一詞，將使聽聞其所言之人，對告訴人個人在社
    會上所保持之人格及地位，產生貶損之評價，竟仍辯稱該詞
    僅屬職業分類云云，顯係事後卸責之詞，更無可採。
四、綜上所述，聲請人主張依刑事訴訟法第421 條聲請再審，核
    與再審要件並不相符，本件再審之聲請，難認為有理由，應
    予駁回。
據上論斷，依刑事訴訟法第434 條第1 項，裁定如主文。
中    華    民    國    99    年    11    月    12   日
                  刑事第三庭審判長法  官  蔡明宏
                                  法  官  蘇怡文
                                  法  官  劉育琳
以上正本證明與原本無異。
如不服本裁定應於送達後 5日內向本院提出抗告狀。
                                  書記官  朱宮瑩
中    華    民    國    99    年    11    月    12    日

司法院資訊處製作；財團法人民間司法改革基金會備份。
